最高法院刑事判決　　　　　　　　　 111年度台上字第2125號
上　訴　人　李宇軒（原名李國生）




上列上訴人因違反毒品危害防制條例等罪案件，不服臺灣高等法
院中華民國110年11月12日第二審判決（109年度上訴字第4044號
，起訴案號：臺灣臺北地方檢察署109 年度偵字第7977號），提
起上訴，本院判決如下：
    主  文
上訴駁回。
    理  由
按刑事訴訟法第377 條規定：上訴於第三審法院，非以判決違背
法令為理由，不得為之。是提起第三審上訴，應以原判決違背法
令為理由，係屬法定要件。如果上訴理由書狀並未依據卷內訴訟
資料，具體指摘原判決不適用何種法則或如何適用不當，或所指
摘原判決違法情事，顯與法律規定得為第三審上訴理由之違法情
形，不相適合時，均應認其上訴為違背法律上之程式，予以駁回
。  
查：
本件原判決①維持第一審關於販賣第二級毒品部分，論處上訴
  人李宇軒（原名李國生）犯修正前毒品危害防制條例（下稱毒
  品條例）第4條第2項之販賣第二級毒品共4 罪刑（即原判決附
  表【下稱附表】一編號1、3至5部分，各處有期徒刑1年10月、
  1年10月、2年6月、1年10月），並均為沒收（追徵）宣告，以
  及販賣第二級毒品未遂罪刑（即附表一編號2 部分，處有期徒
  刑1年9月）部分之判決，駁回上訴人在第二審之上訴；②撤銷
  第一審關於轉讓第二級毒品部分，改判論處上訴人轉讓禁藥共
  2罪刑（即附表二編號1、2部分，各處有期徒刑7月），並均為
  沒收之宣告，已綜合卷內所有證據資料及調查證據之結果，敘
  明認定上訴人有原判決事實欄一所載之販賣第二級毒品甲基安
  非他命既、未遂及轉讓禁藥等犯行之得心證理由。並敘明如何
  應適用毒品條例第17條第2項規定減輕附表一編號1至5 、附表
  二編號1、2之刑，並適用刑法第25條第2 項規定減輕附表一編
  號2部分之刑，另適用刑法第59條規定減輕附表一編號1、3至5
  部分之刑，並就附表一編號1至5分別遞減之等旨（見原判決第
  10至12頁）。
經核原判決之採證認事並無違反經驗法則、論理法則，亦無任
  意推定犯罪事實、違背證據法則、判決理由不備、理由矛盾或
  不適用法則、適用法則不當之違誤。
再：
㈠有偵查犯罪職權之公務員，依通訊保障及監察法規定聲請核發
  通訊監察書所監聽之錄音內容，為實施刑事訴訟程序之公務員
  依法定程序取得之證據。而依該監聽錄音譯成文字，其所作成
  之譯文，乃監聽錄音內容之顯示，為學說上所稱之派生證據。
  倘當事人對於該譯文內容之同一性或真實性發生爭執或有所懷
  疑時，法院固應依刑事訴訟法第165條之1第2 項規定勘驗該監
  聽之錄音踐行調查證據程序，使之忠實再現以確保內容之真實
  及同一；惟當事人如已承認該錄音譯文之內容屬實，或對於該
  譯文之內容並無爭執，而法院復已就該譯文依法踐行調查證據
  程序者，即與播放錄音有同等價值，自得採為判斷之依據。經
  查，上訴人及其原審辯護人於原審準備程序時，對於本件作為
  證據之電話通訊監察譯文，皆同意有證據能力（見原審卷第12
  8至129頁）；嗣上訴人雖於原審審判期日經合法傳喚而未到庭
  ，惟原審於該期日已提示卷附附表一編號2、4、5 及附表二編
  號1、2「通訊監察譯文、通訊監察書」欄所載之通訊監察譯文
  、通訊監察書予檢察官及上訴人之原審辯護人辨認並表示意見
  ，均經表示「沒意見」（見原審卷第433 頁）。原審對於上開
  譯文已依法踐行調查證據程序，並認足以補強上訴人之自白及
  各相關證人所為不利於上訴人指證之憑信性，方將上開通訊監
  察譯文採為認定上訴人犯罪之補強佐證，經核於法並無不合。
㈡毒品條例第17條第1 項所謂「供出毒品來源」，係指犯該條項
  所定各罪之人，供出其所犯各罪該次犯行之毒品來源而言。亦
  即須所供出之毒品來源，與其被訴之各該違反毒品條例犯行有
  直接關聯者，始得適用上開規定減免其刑，並非漫無限制。倘
  被告所犯該條項所列之罪之犯罪時間，在時序上較早於該正犯
  或共犯供應毒品之時間，即令該正犯或共犯確因被告之供出而
  被查獲；或其時序雖較晚於該正犯或正犯供應毒品之時間，惟
  其被查獲之案情與被告自己所犯該條項所列之罪之毒品來源無
  關，均仍不符該條項減、免其刑之規定。原判決對於本件上訴
  人所為何以並無毒品條例第17條第1 項減輕或免除其刑規定之
  適用，已說明：上訴人雖有供出上游為劉志浩，然依臺灣臺北
  地方檢察署檢察官109年度偵字第31801、31802號、110年度偵
  字第1540號起訴書所載，劉志浩被訴各該犯行，均與上訴人本
  件各項犯行無涉而不具直接關聯，不符上開減免其刑規定等旨
  （見原判決第12至13頁）。參以上開起訴書所載，劉志浩販賣
  甲基安非他命予上訴人之時間為民國109年2月20日及同年月24
  日（見原審卷第348 頁），係在本件上訴人販賣及轉讓甲基安
  非他命（期間為108年12月2日至109年1月22日）之後，原判決
  以上訴人縱有提供警方證據因而查獲劉志浩為販賣毒品之犯行
  ，亦與本件犯行無直接關聯，於法並無違誤。
㈢刑之量定，乃法律賦予法院自由裁量之事項，倘於科刑時，已
  以行為人之責任為基礎，並斟酌刑法第57條所列各款事項，而
  未逾越法定刑度，即難謂違法。又數罪併罰，分別宣告多數有
  期徒刑者，於各刑中之最長期以上，各刑合併之刑期以下，定
  其刑期，但不得逾30年，刑法第51條第5 款定有明文。此刑之
  酌定，亦屬法院得依職權自由裁量之事項，如未逾越上開規定
  之外部界限、定應執行刑之恤刑目的，即不得指為違法。原判
  決關於上訴人所涉販賣第二級毒品部分，係維持第一審所量處
  之罪刑；另關於上訴人所涉附表二轉讓禁藥部分，於撤銷改判
  後，亦已說明如何以其犯罪責任為基礎，經審酌刑法第57條所
  定科刑輕重應審酌之事項（包括其品行、智識程度、犯罪動機
  、目的、手段、所生損害暨犯後態度等一切情狀）量刑及就維
  持與撤銷部分酌定其應執行刑等旨（見原判決第14至15頁）。
  而上訴人所犯7罪，分別經判處1年10月（3次）、1年9月、2年
  6月、7月（2次），原審於各刑中之最長期（2年6 月）以上，
  各刑合併之刑期（10年11月）以下，酌定其應執行有期徒刑 3
  年2 月之判決，亦屬從寬；並無理由不備、濫用量刑職權之情
  事。
上訴人之上訴意旨並未依據卷內訴訟資料，具體指摘原判決有
  何違背法令之情形，仍執前詞，泛稱：警方採信林家弘捏造之
  詞即向檢察官聲請通訊監察，係屬不當而違法，應無證據能力
  ，且上訴人應有毒品條例第17條第1 項供出來源減免其刑規定
  之適用，而原判決酌定之應執行刑亦過重等語，僅就原審採證
  認事、量刑適法職權行使及原判決已明白論斷之事項，再為爭
  執，核與法律規定得為第三審上訴理由之違法情形不相適合。
綜上，應認上訴人之上訴為違背法律上之程式，予以駁回。
據上論結，應依刑事訴訟法第395條前段，判決如主文。
中    華    民    國   111    年    4     月    28    日
                  刑事第四庭審判長法  官  林  立  華  
                                  法  官  謝  靜  恒  
                                  法  官  林  瑞  斌  
                                  法  官  王  敏  慧  
                                  法  官  李  麗  珠  
本件正本證明與原本無異
                                  書記官
中    華    民    國   111    年    5     月    3     日